臺灣高等法院臺中分院民事裁定
111年度原重上字第1號
被 上訴 人
即追加原告  原住民族委員會

法定代理人  夷將。拔路兒

訴訟代理人  吳榮昌律師
複 代理 人  劉士睿律師
上  訴  人  廖正寬  
訴訟代理人  陳武璋律師
上  訴  人  廖彭水萍
            廖紘毅  
            廖惠玲  
            廖奕雯  
            廖淑美  

追 加被 告  廖云萾  
            廖梓辰  
上列上訴人與被上訴人間請求返還林地事件，上訴人對於中華民
國111年1月20日臺灣臺中地方法院108年度原重訴字第3號第一審
判決提起上訴，被上訴人於111年8月24日為訴之追加，本院就追
加之訴部分裁定如下：
    主    文
追加之訴及假執行之聲請均駁回。
追加之訴訴訟費用由被上訴人負擔。
    理    由
一、按當事人於第二審為訴之變更或追加，除有民事訴訟法第25
    5條第1項第2款至第6款規定之情形外，非經他造同意，不得
    為之，同法第446條第1項定有明文。而民事訴訟法第255條
    第1項第2款規定，因可利用原訴訟資料，除有害於對造防禦
    權之行使外，固得適用於當事人之變更或追加。然在第二審
    依同法第446條第1項適用第255條第1項第2款變更或追加當
    事人，須於對造之審級利益及防禦權之保障無重大影響，始
    得為之，以兼顧當事人訴訟權益之保障及訴訟經濟之要求（
    最高法院民國109年度台抗字第737號裁定參照）。
二、被上訴人於原審起訴主張廖子福無權占有中華民國所有，由
    被上訴人管理之臺中市○○區○○段000○000000○000000地號土
    地（下稱系爭土地）；嗣廖子福於原審訴訟程序中之110年2
    月16日死亡，由其繼承人廖彭水萍、廖正寬、廖紘毅、廖惠
    玲、廖奕雯、廖淑美（下稱廖彭水萍等6人）承受訴訟，並
    依民法第184條、第767條第1項、第179條之規定，請求廖彭
    水萍等6人連帶將如臺中市東勢地政事務所複丈日期110年3
    月12日之土地複丈成果圖所示符號165、165⑴、165⑵、165-3
    0、165-33、165-33⑴、165-33⑵，面積合計1萬4313平方公尺
    土地之地上物拆除，並將占有土地返還被上訴人，及給付被
    上訴人相當於租金之不當得利。經原審判命廖彭水萍等6人
    應連帶將系爭土地如上開土地複丈成果圖示符號165、165⑵
    、165-30、165-33、165-33⑵，面積合計12132平方公尺土地
    之地上物拆除，並將占有土地返還被上訴人，及按年給付被
    上訴人相當於租金不當得利新臺幣（下同）22萬9406元，廖
    彭水萍等6人就其敗訴部分不服，提起本件上訴，並抗辯如
    附圖即臺中市東勢地政事務所複丈日期111年6月24日之土地
    複丈成果圖所示符號165-30⑵，面積231平方公尺土地上之建
    物（門牌號碼：臺中市○○區○○路0號，下稱系爭建物），於
    廖子福生前已贈與給廖云萾、廖梓辰等語（詳本院卷第200
    頁），被上訴人乃於111年8月24日具狀追加廖云萾、廖梓辰
    為被告，並依民法第767條第1項前段、中段、第179條之規
    定，請求追加被告應將系爭建物拆除，並將占有之土地返還
    被上訴人，及按年給付被上訴人相當於租金不當得利4851元
    （詳本院卷第271至278、313至324頁）。惟追加被告自始均
    未參與原審訴訟程序，被上訴人於第二審訴訟程序始為被告
    之追加，對於追加被告之審級利益及訴訟上防禦權行使難謂
    無重大影響，又本件訴訟並無追加被告須與廖彭水萍等6人
    一同被訴，當事人適格始無欠缺之情事，難認該訴訟標的對
    於追加被告及廖彭水萍等6人必須合一確定，且追加被告均
    已具狀表示不同意被上訴人所為訴之追加（詳本院卷第327
    頁）。至被上訴人雖稱：追加被告為廖正寬之女兒，且其等
    通訊聯絡住址與廖正寬相同，追加被告對於本件訴訟應有充
    分之認識等語（詳本院卷第323頁），然追加被告從未參與
    原審訴訟程序之進行，縱然其等與廖正寬間具親屬關係且共
    同住居生活，亦不當然知悉本件訴訟之始末，甚或遽認其等
    於原審應訴抗辯之審級利益及訴訟上之防禦權無受保護之必
    要，故被上訴人此部分主張，委無可採。是被上訴人依民事
    訴訟法第446條第1項、第255條第1項第2款規定，追加廖云
    萾、廖梓辰為被告，難認合法，不應准許，應予駁回。又被
    上訴人追加之訴既經駁回，其假執行之聲請亦失所依據，應
    併予駁回。
三、據上論結，本件追加之訴為不合法，爰裁定如主文。
中　　華　　民　　國　　111 　年　　9 　　月　　12　　日
                民事第二庭  審判長法　官  楊國精
　　　　　　　　　　　      　　　法　官  陳正禧
　　　　　　　　　　　      　　　法　官  陳得利
正本係照原本作成。       
如不服本裁定應於裁定送達後10日內向本院提出抗告理由狀（須
按他造人數附具繕本），並繳納抗告裁判費新台幣1000元。因疫
情而遲誤不變期間，得向法院聲請回復原狀。

                                  書記官  王譽澄
　　　　　　　　　　　　　　　　　
中　　華　　民　　國　　111 　年　　9 　　月　　12　　日